臺灣臺中地方法院民事裁定　　　　　　　96年度財管字第24號
聲　請　人　乙○○
相　對　人　甲○○　失蹤前
上列聲請人請求選任失蹤人財產管理人事件，本院裁定如下：
    主      文
選任聲請人乙○○為失蹤人甲○○（女、民國○○○年○月○○
○日生、身分證統一編號：Ｚ000000000號）之財產管
理人。程序費用由失蹤人甲○○財產負擔。
    理      由
一、按失蹤人失蹤後，未受死亡宣告前，其財產之管理，依非訟
    事件法之規定。失蹤人未置財產管理人者，其財產管理人依
    下列順序定之：(一)配偶。(二)父母。(三)成年子女。(四)與失蹤人
    同居之祖父母。(五)家長。不能依前項規定定財產管理人時，
    法院得因利害關係人或檢察官之聲請，選任財產管理人。民
    法第十條、非訟事件法第一０九條第一、二項分別定有明文
    。又關於失蹤人之財產管理事件，由其住所地之法院管轄。
    非訟事件法第一０八條亦有明文規定。
二、本件聲請意旨略以：緣失蹤人甲○○（女、民國○○○年○
    月○○○日生、身分證統一編號：Ｚ000000000號）為聲請人
    之姊，於六十二年間外出後，即與家人失去聯繫，迄今生死
    不明，期間雙方之父母邱金章、邱明霞續序死亡，因留有遺
    產，惟依其戶籍登記，因失蹤多年，遭臺中市北區戶政機關
    遷入戶政事務所，聲請人為其利害關係人，經聲請死亡公示
    催告後，始發現失蹤人早於六十二年五月三十日離境迄今，
    因未居國內，且留有財產，又無法依非訟事件法第一０九條
    第一項定其財產管理人，爰依同法條第二項規定聲請鈞院選
    任財產管理人等語。並提出親屬系統表份、戶籍謄本三份為
    證。
三、第按「在外多年音訊不通之人，自可認為失蹤人。」（司法
    院三六年院解字第三四四五號解釋可資參照）經查：
  (一)本件相對人即失蹤人甲○○因父母邱金章、邱明霞死亡，留
    有遺產，而與聲請人同為遺產繼承人之一，業據聲請人提出
    之戶籍謄本五份附卷於本院九十五年度家催定第十六號聲請
    公示催告等事件卷宗，經核屬實。此外本院依職權函請轄區
    派出所查察相對人設籍住居情形，業經台中市警察局第二分
    局局函覆「住民甲○○係因遷出未報遷入，由台中市北區戶
    政事務所逕列為失蹤人口」，此有該分局九十五年十二月五
    日中二分警戶字第0950049760號函文在卷可參。再者，相對
    人已於六十二年五月三十日離境迄今，亦有內政部警政署入
    出境管理局九十五年十二月五日境信凡字第09510996730號
    函暨所附入出國日期證明書乙份在卷可稽。是相對人自民國
    六十二年五月三十日離境迄今，業已歷經多年，無法查出其
    行蹤，復函請外交部領事事務局，亦查無甲○○之國外地址
    ，亦有該局九十五年十二月二十八日領一字第09501259310
    號函在卷，其中尚載有甲○○隨夫生活，前往日本及美國等
    地，則徵之上情，無法查出其行蹤，自係在外多年音訊不通
    ，而可認其為失蹤之人。
  (二)復按遺產繼承人，除配偶外，依下列順序定之：(一)直系血親
    卑親屬。(二)父母。(三)兄弟姐妹。(四)祖父母；前條所定第一順
    序之繼承人，以親等近者為先；民法第一千一百三十八條、
    第一千一百三十九條定有明文。今失蹤人之父母死亡，留有
    遺產，依前揭法律所示，聲請人與失蹤人等同為繼承人，而
    遺產係繼承人全部公同共有，相對人甲○○既為失蹤之人，
    聲請人欲處分遺產，自須指定財產管理人後，以其財產管理
    人名義始得為訴訟行為或登記行為，是聲請人本於利害關係
    人之身份，自有向法院聲請選任財產管理人之餘地。是本件
    聲請人之主張堪信為真實，且核與上開法條規定尚無不合，
    爰選任聲請人乙○○為失蹤人甲○○之財產管理人。
四、依非訟事件法第二十一條第一項前段，裁定如主文。
中　　華　　民　　國　　96　　年　　3　　 月　　23　　日
    　　　　　　　  家事法庭      法  官  楊熾光
以上為正本係照原本作成。
如不服本件裁定，得於裁定書送達之翌日起十日內，以書狀敘述
理由，向本庭提起抗告（須附繕本）。
中　　華　　民　　國　　96　　年　　3　　 月　　23　　日
                                  書記官
